台灣高等法院民事判決　九十一年度上字第五八七號
　　　上訴人即被上訴人　乙○○.
　　　被上訴人即上訴人　甲○○.
右當事人間請求損害賠償事件，上訴人對於中華民國九十一年五月二十八日臺灣板橋
地方法院八十九年度訴字第一六五七號第一審判決，提起上訴，本院判決如左：
    主    文
兩造上訴均駁回。
第二審訴訟費用由兩造各自負擔。
    事    實
壹、上訴人即被上訴人乙○○方面(以下簡稱乙○○)：
一、聲明：
    (一)原判決不利於乙○○部分廢棄。
    (二)右廢棄部分，被上訴人即上訴人江美珠  (以下簡稱江美珠)應再給付乙○○新
      台幣 (下同) 八十二萬九千八百六十九元，及自起訴狀繕本送達之翌日起至清
      償日止，按週年利率百分之五計算之利息。
    (三)上訴人願供擔保，請准予宣告假執行。
    (四)江美珠之上訴駁回。
二、陳述：除與原判決記載相同者，引用之外，補陳略稱：
    (一)甲○○應返還乙○○因延遲給付生損之損失五十六萬元部分：蓋甲○○將系爭
      標的物於民國 (下同) 八十五年一月五日抵償於乙○○，且於當日將系爭標的
      物移轉登記於乙○○，甲○○未同時交付系爭標的物之對價，則對價之計算終
      止日應為乙○○收到撤銷假處分書之日（九十年一月三日），故乙○○之損失
      應從八十五年一月五日起至九十年一月三日止計算之，共六十個月，每月二萬
      四千元，共計一百四十四萬元扣除原判決勝訴八十八萬元部分外，甲○○仍應
　　　給付清鈞五十六萬元。甲○○積欠之社區管理費七萬一千二百九十元，及延遲
　　　繳交之利息訴訟費二萬四千一百七十九元，共計九萬五千四百六十九元；甲○
　　　○積欠之水電、瓦斯費五千四百元；甲○○破壞系爭房屋，導致乙○○支出修
　　　繕費十六萬元；甲○○搬離時未處理之廢棄物，致乙○○支出清運費九千元，
　　　共計二十六萬九千八百六十九元整，上述費用均因甲○○占用，因使用而產生
　　　之費用，故自應由甲○○負擔。
    (二)原判決認甲○○應給付乙○○卅六個月又廿天租金之計算方式有誤，恐係誤解
      事情始末：原判決起算日自八十五年五月一日起算（惟未載明理由），依乙○
      ○猜想，原審誤解兩造之「讓渡承諾書」內容，然該讓渡書並非未約定八十五
      年五月一日交屋，而是約定「甲○○若未於八十五年四月卅日前請房客王成元
      搬清，則甲○○同意乙○○向甲○○請求其他財產作為損害賠償」，且於抵償
      同時，乙○○猶以存證信函通知甲○○及房客，應立即將房屋交付乙○○。故
      甲○○於八十四年十二月二十日將係爭房屋抵償予乙○○，即乙○○於同時不
      得向甲○○請求利息，雙方間房屋抵償之權利、義務應自始開始，則乙○○主
      張甲○○延遲給付，應自甲○○將系爭房屋抵償予乙○○起，至甲○○取得台
      灣板橋地方法院撤銷假處分確定證明止，共計六十個月。
    (三)原判決認定甲○○使用而未付之管理費，係管理委員會向乙○○催討，乙○○
      尚未支付，故不能計算云云，見解有誤：古云「跑得了和尚、跑不了廟」，暫
      且不論管理費是否透過台灣板橋地方法院強制執行支付完成，縱使現在未支付
      ，將來還是要向系爭房屋爭執管理費，焉能不算？
    (四)原判決認定乙○○不能請求房屋稅、地價稅云云，縱使合理，然關於甲○○積
　　　欠水電費、瓦斯費，理應由甲○○支付。關於房屋損害修繕部分，均非正常使
　　　用之損害，而是甲○○惡意破壞報復，乙○○雖未支出修繕費用，但「房屋基
　　　本條件」會影響房屋價值，自屬乙○○所受損害。
    (五)原判決認定甲○○自八十九年九月廿二日起算給付不當得利利息，並不合理：
      甲○○自八十五年一月起惡意侵占，焉能謂不當得利五年，利用訴訟定讞後才
      計算不當得利利息？故乙○○請求應自不當得利之該日起，按不當得利之金額
      計算利息，至支付完成日止。原判決認乙○○應負擔五分之四之訴訟費用，並
      不合理：乙○○請求賠償之金額，即乙○○實際損失，絕無任意提高或無理之
      請求。
　　(六)系爭房屋房客王成元租約之租金應為二萬四千元而非二萬元：乙○○曾與訴外
　　　人王成元見面，王成元曾告知乙○○系爭房屋租金二萬四千元，租期一年，乙
　　　○○始與甲○○簽訂讓渡承諾書載明「甲○○切結於八十五年四月卅日請房客
　　　搬走」，然嗣後甲○○與房客改稱租約五年，實有疑問。況系爭租約處處蓋章
　　　，何以第四條修改為每年三月處未蓋章？契約書第十八條「租賃所得稅」部分
　　　並未蓋章，應由何方繳納亦無約定，顯然是房客王成元懷疑租約真實性。且甲
　　　○○於原審近二年的訴訟期間均未庭呈租約，亦未對租金二萬四千有爭議，直
　　　迄本院結案時始提出，本院應否認系爭租約的真實性。
    (七)甲○○稱假處分係憲法賦予人民的權利，然甲○○遺忘「憲法的宗旨是保障受
      害者，而非作為侵權之工具」，甲○○稱「出賣人固有交付出賣不動產予買受
      人之義務，但未交付前其繼續占有買賣標的物，僅屬債務不履行，尚難指為無
      權占有」云云，然查：1.甲○○於八十六年向台灣台北地方法院提起確認本票
      債權不存在之訴敗訴，自應於該時起還錢或撤銷假處分，將房屋返還乙○○抵
      償債務，怎能另訴「塗銷所有權移轉登記」強占系爭房屋三年之久？況本票債
      權業已終局判決存在，甲○○何來塗銷所有權移轉登記？故甲○○係利用司法
　　　侵害乙○○權益。2.甲○○稱「延遲給付責任不在債務人」云云，乙○○要反
　　　問：甲○○如果不同意就系爭標的物抵償債務，則乙○○（即債務人）要不要
　　　給付利息，要不要償還本金？即甲○○焉有借錢不還、利息不交、房屋抵償債
　　　務而不交付房屋、房屋收入不給付乙○○的道理？3.甲○○稱「乙○○可自行
　　　開鎖屋或破壞大門進入」云云，然甲○○如果誣陷乙○○侵占伊貴重物品遺失
　　　，乙○○豈不是有違法之虞？4.乙○○曾要求警方會同進入系爭房屋，然警方
　　　稱此舉違法而拒絕，乙○○又如何能逕自進入系爭房屋？5.甲○○稱房屋業已
　　　「交付」，惟甲○○理應舉證書面通知、並當面交付、或法庭上陳明，否則即
　　　屬「未交付」狀態。
貳、上訴人即被上訴人甲○○方面(下簡稱江美珠)：
一、聲明：
    (一)原判決不利於甲○○部分廢棄。
    (二)乙○○在第一審之訴駁回。
    (三)如受不利益判決，甲○○願供擔保，請准宣告免為假執行。
二、陳述：除與原判決記載相同者，茲引用之外，補陳略稱：
Ａ、上訴部分：
    (一)乙○○前開所主張給付遲延損害賠償責任，依法均須以有「可歸責於債務人之
      事由」為要件，債務人始成立損害賠償責任，本件並無可歸責於甲○○之事由
      存在：蓋本件甲○○先前就系爭房屋提起之「原因關係訴訟」，實乃因甲○○
      認先前係遭到乙○○以詐欺方式，將系爭房屋過戶至其妻名下，甲○○為保障
　　　己身權益，遂依法聲請假處分並向乙○○起訴要求塗銷房屋之所有權登記，雖
　　　前訴訟嗣後經最高法院於八十九年七月間判決定讞，認本件甲○○於前訴訟中
　　　，並無法舉證證明本件乙○○有詐欺取得系爭房屋之情事，惟甲○○雖因無法
　　　提供完整之證據而遭敗訴，然不代表本件即無詐欺情事存在。況本件甲○○於
　　　前開訴訟經三審定讞後思量救濟之途已窮，且為息事寧人計，遂儘速於接獲判
　　　決後即拋棄系爭房屋之占有，俾乙○○得進行接管，更足證甲○○並無「可歸
　　　責事由」給付遲延之情形存在。本件甲○○依法聲請假處分及提起前訴訟，僅
　　　係為踐行我國憲法所保障人民之訴訟權及保全財產權利，究不可因此即謂本件
　　　有可歸責於甲○○之事由存在。
    (二)縱使本院仍認甲○○提起前訴訟及假處分程序，為可歸責甲○○之事由者，然
      查系爭讓渡協議書上所記載「現承租人‧‧‧本人負責於八十五年四月卅日請
      他搬清」，僅係約定請現租人搬遷，並未約定所謂「交付」日期：原判決所認
      「甲○○負責於八十五年四月卅日前請原承租人搬遷，亦即甲○○復有於該日
      期交付系爭標的予乙○○之義務」等語乙節，尚屬無據，故前開原審判決所認
      應自八十五年五月一日負給付遲延責任乙節，亦屬於法無據。
    (三)甲○○以拋棄占有之意思表示自動遷離，已使乙○○占有管領系爭標的物：所
      謂「交付」之目的，即在使乙○○占有管領標的物，然本件甲○○雖曾提起前
      訴訟及假處分，然甲○○於八十九年底前訴訟關係判決確定後，甲○○即整理
      物品並以拋棄占有之法效意思搬離系爭房屋，此觀乙○○先前所提出之系爭房
      屋照片中屋內已空無一物即足證之，且乙○○於歷次書狀及庭訊中亦多次表示
      其已自請鎖匠開門進入占有系爭房屋，並進行修繕行為云云，則雖甲○○雖未
      將房屋鑰匙點交乙○○，然乙○○已占有並管領系爭「借據及讓渡協議書」中
      所約定標的房屋之事實，實不容否認。另查，另案台灣高等法院高雄分院八十
      九年度上字第一四一號判決見解即認「經查：依和解筆錄所載，被上訴人係同
      意於八十六年十二月十五日前將系爭房屋騰空遷讓交還上訴人，而就遷讓交還
      之方法，兩造並未為具體之約定，惟該和解之本旨無非在排除被上訴人占有並
      使上訴人得占有使用，則認定被上訴人是否履行和解內容，自應以被上訴人之
      行為是否已符合該和解本旨為依據。‧‧‧上訴人雖主張被上訴人並未將鑰匙
      交付，顯尚未履行全部交還之要件，惟被上訴人事實上既已騰空遷出，應有拋
      棄占有之意思，則單純保有鑰匙即無實益，自不得以未交付鑰匙為認定被上訴
      人尚未履行之依據，‧‧‧系爭房屋之鎖並無構造特別複雜之情事，以一般鎖
      匠之技術，均可順利更換新鎖，被上訴人既已自系爭房屋騰空遷出，‧‧‧縱
      未交付鑰匙，亦不影響其上訴人已得占有使用之狀態。」足資參酌。準此，則
      雖甲○○雖未將系爭房屋點交予乙○○，惟甲○○既已以拋棄占有之法效意思
　　　騰空搬出，且乙○○亦自請鎖匠開鎖後即現實占有並管領系爭房屋，見原審判
　　　決認甲○○雖搬遷但仍未履行交付義務乙節，應屬違誤。
    (四)甲○○就乙○○主張給付遲延部分，於原審否認爭執在卷，且乙○○亦無將系
      爭標的物出租之計劃，自無損害可言：關於乙○○於原審所主張之給付遲延損
      害賠償部分，甲○○曾多次於答辯狀中說明本件並無「可歸責於債務人之事由
      」，並提出「給付遲延與損害間並無因果關係」及「乙○○（即乙○○）並未
      就其主張提出實據以實其說」等各項爭執之抗辯，均有甲○○原審答辯狀及辯
      論意旨狀在卷可稽，並非如原判決所稱甲○○對每月二萬四千元之計算基礎未
      予爭執，此合先敘明。又乙○○僅泛稱以每月租金二萬四千元計算，請求損害
      賠償，卻未提出任何憑證證明上開金額係如何計算而來，且其所稱系爭標的原
      由甲○○出租予訴外人王成元，每月租金二萬四千元乙節，亦與實情不符。按
　　　依甲○○與訴外人王成元所訂立之房屋租賃契約，其中第三條已明文約定：「
　　　租金每個月新台幣貳萬元正」，足證實際租金並非被上訴人所主張之二萬四千
　　　元。另乙○○既就給付遲延部分請求相當於租金之賠償，則依舉證責任分配之
　　　法則，乙○○自須就系爭房屋擬作出租之用乙節負舉證責任。而依乙○○所據
　　　以主張權利之借據及讓渡承諾書，其上已載明甲○○應於八十五年四月卅日前
　　　請承租人王成元搬清，由此可知乙○○並無將系爭房屋出租之計劃，且乙○○
　　　於原審主張其本已與原承租人即訴外人王成元約定繼續承租云云，亦與其依前
　　　開所謂協議書上所記載要求王成元於八十八年四月卅一日搬清之主張乙節矛盾
　　　，而乙○○亦無法舉證其有出租計劃之情形，故乙○○主張損害賠償應屬無據
　　　。
Ｂ、答辯部分
    (一)關於乙○○所主張甲○○應自八十五年一月五日起至九十年一月三日止負給付
      遲延損害賠償一百四十四萬元等語。惟查乙○○於前開另訴案及假處分案，係
      行使憲法所保障之人民訴訟權利，洵屬正當，並無甲○○所稱「可歸責事由」
      致給付遲延責任；況且甲○○所據以主張權利之「借據及讓渡承諾書」，其內
      容不過係兩造就甲○○應於何時清償債務及如未能按時清償時應如何處理之約
      定，綜觀全文均未見兩造就系爭房屋之交付有任何時間上之約定，故乙○○主
      張應以抵償債務時作為給付遲延之起算日，要屬於法無據。又甲○○於八十九
      年十月間已自動本於拋棄占有之意思自系爭房屋搬遷，並無給付遲延可言，而
      系爭標的早於八十八年五月廿一日即由訴外人華南銀行聲請強制執行，故為維
      持查封當時系爭標的之占有狀態，以避免因占有人改變而妨礙執行效果，甲○
      ○亦不得將房屋交付予乙○○，如此更無給付遲延可言。
    (二)按乙○○原審之起訴狀已載明係請求：「自訴狀繕本送達翌日起至清償日止」
      之法定利息，而原審亦係本於上訴人前開訴之聲明而為判決，上訴人竟指為違
      法，應屬無據。另關於訴訟費用部分，依民事訴訟法第八十七條第一項之規定
      ，本係原審法院依職權判斷之事項，自不容乙○○僅憑個人主觀感受而空言指
      摘之。
    (三)乙○○謂甲○○於假處分後占用系爭房屋，迄今共積欠管理費七萬一千二百九
      十元，惟甲○○原屬合法占有系爭房屋已如前述，則縱前開指述為真，亦係乙
      ○○與系爭大樓管理委員會間之債權債務關係而已，尚非甲○○所得代為主張
      ；且乙○○亦於九十年十二月四日庭訊筆錄中自承其未繳交前開管理費用，且
      其所提出上證二號亦無明確證明其已繳納之事實，則其自非受有損害，自不得
      向甲○○請求損害賠償。
    (四)乙○○謂甲○○積欠水電瓦斯費共計八千零八十三元，惟縱其指述為真，然甲
      ○○占有系爭房屋為有權占有已如前述，則甲○○於合法占有系爭房屋期間，
      縱有積欠前開費用，亦屬甲○○與台灣電力公司等相關單位之權利義務關係，
      殊無由乙○○代為主張之理，故其主張顯無理由。
    (五)乙○○主張甲○○占有系爭房屋期間對房屋造成損害，惟依乙○○對此項請求
　　　所提出之唯一立證方式，即原證六之幀系爭房屋相片內容以觀，尚無法證明其
　　　所稱之房屋損害即係甲○○所為，亦無法證明其所稱之損害係發生於何時，且
　　　甲○○亦否認有毀損系爭房屋設備之情形，乙○○空言指摘即要求賠償，自非
　　　法之所許。
    理    由
一、乙○○於原審原起訴主張甲○○應給付乙○○一百三十萬元，嗣於起訴狀繕本送
    達後，將訴之聲明變更為甲○○應給付五百五十三萬三千四百二十五元，並追加
    不當得利及債務不履行之請求權基礎，核其前者，乃擴張應受判決事項之聲明，
    與民事訴訟法第二百五十五條第一項第三款之規定相符；至於後者，乃乙○○於
    同一聲明及事實陳述下所追加之不同請求權基礎，應認請求之基礎事實同一（最
    高法院九十年度台抗字第二號裁定意旨參照），是依同條項第二款之規定，亦應
    予准許，合先敘明。
二、乙○○起訴主張；兩造約定甲○○應於八十四年十二月五日前清償對乙○○之欠
    款共計四百萬元及利息，倘屆時無力清償，願將甲○○所有坐落台北縣三重市○
    ○○段同安厝小段七五、七六、七六之一地號土地暨其上門牌號碼為台北縣三重
    市○○街一一三號十樓之建物一併讓渡抵償債務，屆期甲○○果無力清償，乃將
    系爭房地移轉登記予乙○○指定之人即乙○○配偶王淑瑩，詎甲○○明知此事，
    竟誑稱係經乙○○詐騙，並於八十五年一月二十六日向法院聲請假處分，禁止就
    系爭房地為讓與、設定抵押、出租及其他一切處分行為，嗣甲○○提起塗銷所有
    權移轉登記之本案訴訟，迭經台灣板橋地方法院、本院及最高法院駁回在案，甲
    ○○明知系爭土地所有權移轉登記係為清償債務而同意辦理，竟故意就系爭房地
    聲請假處分裁定，並據以聲請強制執行，乃故意侵害乙○○之所有權，且甲○○
    繼續向該房屋之承租人即訴外人王成元收取租金，承租人搬離後，乙○○則又自
    行占用居住，實屬無法律上原因而受有使用、收益該房地之利益，又依甲○○簽
    立之借據及讓渡承諾書所載，甲○○應於八十五年四月三十日前請承租人搬遷後
    交付乙○○，惟甲○○迄未履行交付系爭房地之義務，已屬給付遲延，又導致該
    房地經債權人即華南銀行聲請強制執行後拍賣予他人，自屬因可歸責於甲○○之
    事由致給付不能，從而依侵權行為、不當得利及債務不履行之法律關係，訴請甲
    ○○賠償五百五十三萬三千四百二十五元，原審判決甲○○應給付乙○○八十八
    萬元及利息，而駁回其餘之訴，為此提起上訴請求判決甲○○應再給付八十二萬
    九千八百六十九元，及自起訴狀繕本送達之翌日起至清償日止，按週年利率百分
    之五計算之利息(乙○○對於其餘敗訴部份未據不服)。
三、甲○○則以：兩造間之本案訴訟甲○○雖經敗訴確定，惟甲○○無法提供完整證
    據供法院審酌，並不代表甲○○即有故意侵害乙○○所有權之意，系爭房屋於甲
    ○○交付乙○○占有前，甲○○仍屬有權占有，甲○○自不負侵權行為損害賠償
    責任，亦不受有不當得利；甲○○於本案訴訟敗訴後，即本於拋棄占有之意自行
    搬離，乙○○亦自請鎖匠開門進入占有系爭房地，是本件並無給付不能之情事，
    致於給付遲延部分，則須損害與遲延間存有因果關係，甲○○始須負責，惟觀諸
    乙○○前揭請求之內容，均與給付遲延毫無因果關係可言，是乙○○自不得請求
    給付遲延之損害賠償，原審不查，惟上述不利甲○○之判決，為此提起上訴，請
    求將原判決不利於甲○○部分廢棄，駁回乙○○在第一審之訴等語資為抗辯。
四、乙○○起訴主張兩造約定甲○○應於八十四年十二月五日前清償對乙○○之欠款
    共計四百萬元及利息，倘屆時無力清償，願將甲○○所有坐落台北縣三重市○○
    ○段同安厝小段七五、七六、七六之一地號土地暨其上門牌號碼為台北縣三重市
    ○○街一一三號十樓之建物一併讓渡抵償債務，屆期甲○○果無力清償，乃於八
    十五年一月五日將系爭房地移轉登記予乙○○指定之人即乙○○配偶王淑瑩所有
    ，王淑瑩於八十六年七月二十四日死亡，前揭房地遂先由乙○○及訴外人葉朕維
    共同繼承，復於八十九年九月十六日辦理分割繼承登記，由乙○○單獨取得所有
    權，而甲○○於八十五年一月二十六日向法院聲請假處分，禁止就系爭房地為讓
    與、設定抵押、出租及其他一切處分行為，嗣甲○○提起塗銷所有權移轉登記之
    本案訴訟，迭經台灣板橋地方法院、台灣高等法院及最高法院認定系爭所有權移
    轉登記，乃基於兩造間抵債之合意，判決本件甲○○敗訴確定，而甲○○一直占
    有使用系爭房地，迄八十九年十月份因本案敗訴判決確定始行遷出之事實，業據
    乙○○提出借據及讓渡承諾書影本一件、原法院八十五年度裁全字第三三四號裁
    定影本一份、原法院八十七年度訴字第七四七號民事判決影本一件、本院八十七
    年度上字第一七八六號民事判決影本一份及最高法院八十九年度台上字第一六五
    一號民事判決影本一件為證，且為甲○○所不爭執，復經原審依職權調取最高法
    院八十九年度台上字第一六五一號塗銷所有權移轉登記等民事卷宗（含原法院八
    十七年度訴字第七四七號民事卷宗及本院八十七年度上字第一七八六號民事卷宗
    ）核閱屬實，堪信為真實。
五、經查系爭房地目前登記為乙○○所有，乃本於兩造簽定之借據及讓渡承諾書及繼
    承之法律關係而來，已如前述，而依該紙讓渡承諾書之記載，兩造亦確有以系爭
    房地抵償債務之合意，復經最高法院以八十九年度台上字第一六五一號民事判決
    認定在案，可見乙○○取得系爭房地所有權，乃以甲○○先前積欠之本金及利息
    為對價，縱乙○○並未實際支付價金，仍無解於雙方所訂之「讓渡承諾書」為有
    償契約之認定，依民法第三百四十七條之規定，該契約之效力，自應準用民法債
    編分則有關買賣之規定。是民法第三百七十三條關於「買賣標的物之利益及危險
    ，自交付時起，均由買受人承受負擔」之規定，於本件中自有適用，亦即使用、
    收益固均為所有權之內涵，惟在因法律行為發生物之所有權變動時，買受人是否
    取得系爭標的使用、收益之權能，專以系爭標的是否交付為斷，與標的物所有權
    之移轉係屬二事，且出賣人依買賣契約雖付有交付標的物之義務，但在未交付前
    ，繼續占有買賣標的物，尚難謂為無權占有 (最高法院分別著有八十五年度台上
    字第九二四號、七十二年度台上字第四九二○號及七十年度台上字第二一二號判
    決意旨參照)。
六、乙○○雖主張系爭標的之所有權已移轉登記為其所有，甲○○卻仍占有使用收益
    ，即為無法律上原因而受利益，應依不當得利返還所受利益等情，惟系爭標的之
    使用、收益權，是否業已移轉為乙○○所有，應以該標的是否交付為斷，又迄甲
    ○○於八十九年十月間搬離系爭房地前，甲○○均未曾交付該不動產，則縱算甲
    ○○於所有權移轉登記後繼續使用、收益，揆諸上開說明，仍應認有正當權源而
    非無權占有，是乙○○爰引民法第一百七十九條不當得利之請求權基礎部分，即
    非可採。再按所有權之內涵，依民法第七百六十五條規定，包括使用、收益、處
    分之權能，系爭標的之所有權雖業經移轉登記而為乙○○取得，惟關於使用、收
    益之權能，則尚有待標的物之交付，始移轉於乙○○享有，則姑不論甲○○是否
    出於故意侵害原告所有權之意而為假處分之聲請，縱係為真，甲○○以此方法所
    得侵害者，亦僅該所有權之處分權能乙項爾，此係因使用、收益之權能尚未移轉
    於乙○○之故。再查乙○○自承受讓系爭房屋乃計劃作為出租用途，本已與原承
    租人即訴外人王成元約定繼續承租等情，並有乙○○寄予王成元之存證信函影本
    一件附於原法院八十七年度訴字第七四七號民事卷宗內可稽，可見乙○○確實計
    劃繼續出租該屋，而非轉售求利，況觀諸乙○○請求甲○○賠償之項目，就其中
    房屋跌價損失二百八十一萬一千元部分，乃以本件房地原抵償債務之金額與經債
    權人華南銀行聲請強制執行拍定金額之價差，作為計算標準，並非乙○○受限於
    假處分而致無法轉售之損失，至於其他不能使用房屋之損害、社區管理費、水電
    瓦斯費、房屋修繕費、清運費、各項稅賦及精神慰撫金等項目，則均非不能處分
    系爭標的而生之損害，是縱算乙○○所有權之處分權能，因甲○○聲請假處分而
    受限制，亦難認受有何等損害，自與侵權行為損害賠償之要件有所未合，從而乙
    ○○主張侵權行為損害賠償請求權部分，亦顯無據。
七、兩造簽訂之讓渡協議書既準用民法債編有關買賣契約之規定，且依讓渡協議書所
    載，甲○○負責於八十五年四月三十日前請原承租人搬遷，亦即甲○○復有於該
    日期交付系爭標的予乙○○之義務，核屬給付有確定期限之情形，甲○○即應自
    期限屆滿時起，負遲延責任，而甲○○至少於八十九年十月份前均尚未履行此等
    義務，則自應從八十五年五月一日起負給付遲延責任。至於甲○○雖抗辯其於八
    十九年十月間因本案敗訴確定，即本於拋棄占有之意自行搬離，乙○○亦自請鎖
    匠開門進入占有系爭房地，可見甲○○已履行其交付之義務乙節，因甲○○對於
    有何「拋棄占有之意」並未舉證以實其說，且復自承搬離時並未通知乙○○，亦
    未點交予乙○○，自難認甲○○業已履行依約交付之義務。又查系爭標的乃於八
    十八年五月二十一日由訴外人華南銀行聲請強制執行，且該強制執行程序乃調取
    兩造前揭八十五年度執全字第二五四號假處分卷宗而為執行，此經原審依職權調
    取原法院八十八年度民執宿字第一○○三九號拍賣抵押物強制執行卷宗核閱無訛
    ，法院於華南銀行聲請強制執行時雖未再就系爭標的進行查封，惟既為調卷執行
    ，應認迄華南銀行聲請強制執行即八十八年五月二十一日之斯時，甲○○已無從
    履行其交付房地之義務。甲○○明知依該讓渡協議書之約定，其負有交付系爭標
    的之義務，竟遲不履行，自屬可歸責，則甲○○自八十五年五月一日起至八十八
    年五月二十一日止，均應負給付遲延之損害賠償責任，堪予認定。
八、又訴外人華南銀行所以行使抵押權，乃系爭房地上抵押權所擔保之借款未能清償
    所致，惟依兩造讓渡協議書之約定，該筆貸款本金及利息於一百六十萬元之範圍
    內，乃由乙○○代為清償，此觀諸讓渡協議書上所載「... 本人（即甲○○）並
    保證（一）現有華銀貸款本金及利息不超過壹佰陸拾萬元，... 」之情自明，而
    乙○○非但自承華南銀行請求之本金為一百五十八萬零七百五十一元，且亦未爭
    執於移轉所有權登記斯時，有何貸款本金及利息超過一百六十萬元之情事，可見
    本件房地之所以遭華南銀行聲請強制執行，純係乙○○未依約代為清償之故，並
    無可歸責於甲○○之事由，則系爭房地雖於華南銀行聲請強制執行後，甲○○將
    因執行程序繼續進行而喪失對系爭房地之現實管領力，難以再履行其對乙○○之
    交付義務而陷於給付不能，惟此非可歸責於甲○○之事由導致，從而乙○○依民
    法第二百二十六條規定請求給付不能之損害賠償，即屬無據。
九、甲○○應自八十五年五月一日起至八十八年五月二十一日止，應負給付遲延責任
    ，已如前述，則乙○○依民法第二百三十一條規定，請求甲○○賠償因其遲延而
    生之損害，當屬有據。至於乙○○請求之項目，應否准許，茲審酌如下：
(一)乙○○主張其自八十五年一月五日系爭房地為所有權移轉登記之日起，至九十年
    一月三日假處分確定為止，共計五年及即六十個月，均無法使用、受益系爭房地
    ，而系爭房地原由訴外人王成元承租，每月租金二萬四千元，故乙○○受有不能
    使用、收益之損失共一百四十四萬元部分：經查乙○○受讓系爭房地後，本即有
    繼續出租收益之計畫，詳如前述，則因甲○○迄未履行交付義務導致乙○○無法
    出租收益之損失，自屬因遲延所生之損害。又乙○○主張系爭房地原出租金額為
    每月二萬四千元乙節，為甲○○所不爭執，自堪採為本件計算之基礎。至於甲○
    ○所應負之給付遲延責任，乃自八十五年五月一日起至八十八年五月二十一日止
    ，乙○○主張自八十五年一月五日起算，當非可採，蓋斯時甲○○尚無須負何給
    付遲延責任，是甲○○遲延給付之期間，共計三十六個月又二十天，從而乙○○
　　得請求甲○○賠償之金額，於八十八萬元之範圍內，（計算式為２４０００×３
　　６＋（２４０００／３０）×２０＝８８００００）為有理由，應予准許，逾前
　　開數額部分，則屬無據。
(二)社區管理費七萬一千二百九十元部分：乙○○就此部分之主張，僅提出管委會催
　　繳函影本及八十九年六月十六日本院八十八年度民執宿字第一００三九號民事執
　　行處通知影本各一件為證，惟查前者僅係通知繳款，尚不能認乙○○即有該筆數
　　額之支出，後者亦僅能說明管理委員會為該強制執行程序之併案債權人，對於乙
　　○○是否受有如其所稱金額之損害，且上訴人亦自承其未繳交前開管理費用，且
　　上訴人所提上述證據亦無明確證明其已繳納之事實，是乙○○此部分之請求，即
　　難採信。
(三)乙○○主張甲○○積欠水、電、瓦斯費共五千四百元、修繕費用十六萬元、廢棄
    物清運費九千元及房屋稅、地價稅共三萬六千七百五十元部分：乙○○對此固據
    提出台北縣三重市公所繳納通知書影本一紙、原法院財物法庭執行通知書影本一
    件、台北縣稅捐稽徵處三重分處房屋稅及地價稅繳款單影本共四紙、台北自來水
    事業處用戶繳費收據聯影本四紙、台灣電力公司收據影本四紙及瓦斯費催繳通知
    單影本一紙暨照片十幀為證，惟其中水、電、瓦斯部分之單據，經核並無法得出
    乙○○請求之數額，且多為催繳單，未能證明乙○○確有該筆費用之支出；而就
    房屋稅、地價稅部分，乙○○所提單據亦不足證明確實受有損失，且稅賦之繳交
    乃因乙○○業受移轉登記為所有權人之故，此與甲○○遲延給付所生之損害，要
    屬二事，即非乙○○得依給付遲延規定請求賠償之範圍；至於房屋修繕費及廢棄
    物清理費部分，亦因非屬遲延給付所生之損害，而應認乙○○此部分之請求為無
    理由。
(五)房屋跌價損失二百八十一萬一千元部分：乙○○就此部分並未提出證據以供審酌
    ，且雖系爭標的嗣經以三百十八萬九千元拍定，或與乙○○先前同意抵償甲○○
    四百萬元欠款之金額有所減少，然房地產價格受買賣雙方個人主觀因素、社會經
    濟發展、市場景氣枯榮等項，影響甚鉅，縱算價格有所滑落，亦難認係因甲○○
    遲延履行所生之損害，從而此部分之請求，尚屬無據。
(六)精神慰撫金一百萬元部分：按債務不履行之損害賠償，範圍僅以財產上之損害為
    限，並不包括非財產上之損害賠償，是乙○○此部分之請求，自無足採。
十、綜上所述，乙○○依給付遲延之法律關係請求甲○○賠償因此所受之損害，於八
    十八萬元及自起訴狀繕本送達甲○○之翌日即八十九年九月二十二日起至清償日
    止，按週年利率百分之五計算之利息之範圍內，為有理由，應予准許，逾前開數
    額部分，則顯無據，應予駁回。原審因而就上述乙○○請求有理由部分，判命甲
　　○○給付，並依兩造陳明，分別酌定相當擔保金額，為准、免假執行之宣告，而
　　駁回乙○○其餘之請求，經核並無違誤。兩造各就其敗訴部分上訴或部分上訴，
　　指摘原判決不當，求予廢棄改判，為無理由，應駁回其上訴。
十一、本件判決基礎已臻明確，兩造其餘攻擊防禦方法及舉證，核與判決結果皆不生
      影響，爰不另一一論述，附此敘明。
十二、據上論結，本件兩造之上訴，均為無理由，依民事訴訟法第四百四十九條第一
    項、第七十八條，判決如主文。
中　　　華　　　民　　　國　　九十一　　年　　十一　　月　　二十八  　　日
　　　　　　　　　　　　　　 　 民事第二庭
　　　　　　　　　　　　　　　　 　 審判長法　官　尤　豐　彥
                                          法  官  黃  嘉  烈
                                          法　官　魏  麗  娟
右正本係照原本作成。
兩造均不得上訴。
中　　　華　　　民　　　國　　九十一　　年　　十二　　月　　  二    　　日
　　　　　　　　　　　　　　　　　　　　 書記官　曾　瓊　安
